【裁判字號】    90,上易,1560
【裁判日期】    900613
【裁判案由】    竊盜
【裁判全文】
臺灣高等法院刑事判決                            九十年度上易字第一五六號
    上  訴  人  乙○○
    即  被  告
右列被告因竊盜案件，不服臺灣臺北地方法院九十年度易字第一七四號，中華民國九
十年三月十四日第一審判決 (起訴案號：臺灣臺北地方法院檢察署八十九年度偵字第
一九一四八號），提起上訴，本院判決如左：
    主  文
上訴駁回。
    事實及理由
一本案經本院審理結果，認為原審依據調查結果，認定被告連續觸犯攜帶兇器竊盜罪
  未遂，經審酌所犯一切情狀，判處有期徒刑六月並宣告沒收被告所有供犯罪所用之
  物，認事、用法及量刑均無不當，應予維持。並引用原判決所記載之事實、證據及
  理由。
二被告提起上訴，並未具體表明對於原判決不服之理由。經合法傳喚，亦無正當理由
  而不到庭。應不待其陳述，依辯論結果逕認本案上訴為無理由，予以駁回。
三依刑事訴訟法第三百七十一條、第三百七十三條、第三百六十八條判決如主文。
中    華    民    國      九十      年      六      月      十三      日
                                    審判長法  官  葉  麗  霞
                                          法  官  余  來  炎
                                          法  官  林  勤  綱
右正本證明與原本無異。
不得上訴。
                                          書記官  鐘  麗  芳
中    華    民    國      九十      年      六      月      十四      日
附錄本案原判決及論罪科刑法條
臺灣臺北地方法院刑事判決                            九十年度易字第一七四號
    公  訴  人  臺灣臺北地方法院檢察署檢察官
    被      告  乙○○  （年籍資料從略）
右列被告因竊盜案件，經檢察官提起公訴（八十九年度偵字第一九一四八號），本院
判決如左：
    主  文
乙○○共同連續攜帶兇器竊盜，未遂，處有期徒刑陸月，如易科罰金，以參佰元折算
壹日。
扣案如附表編號一、二所示之工具均沒收。
    事  實
一、乙○○與真實姓名年籍不詳之成年男子，共同基於意圖為自己不法之所有之概括
    犯意聯絡，先於民國八十九年九月二十一日上午六時許，由乙○○攜帶一字螺絲
    起子一支，另名成年男子攜帶不詳工具，至臺北市○○路一六八巷四十九弄五號
    甲○○住處前，見該處鐵門緊閉，且甲○○所有車牌號碼ＢＤＨ－八九九號機車
    一輛停放門前，認有機可趁，遂由乙○○以前述螺絲起子轉動機車電門鎖，另名
    成年男子以不詳工具轉動機車大鎖，著手竊取上開機車之際，為甲○○之母張林
    明蝦自屋內門縫目睹全程，張林明蝦見狀將鐵門拉開，乙○○始與另名成年男子
    共乘乙○○所有車牌號碼ＧＩＷ－一五一號白色機車離去，而未得逞。翌日（二
    十二日）上午五時三十分許，乙○○復攜帶扳手及磨尖之螺絲起子各一支，與前
    述真實姓名年籍不詳之成年男子，騎乘乙○○所有之上開白色機車，又至甲○○
    上址住處前，由乙○○持磨尖之螺絲起子插入甲○○所有ＢＤＨ－八九九號機車
    大鎖，欲開鎖著手竊取該車，另名成年男子則負責把風，為甲○○自屋內門縫查
    看發現報警，乙○○等嗣因該車大鎖不易破壞而作罷離去。乙○○隨即於同日上
    午六時許，自行至臺北市○○路一七八巷五十二號，持上開工具破壞丙○○所有
    停放於樓梯口之車牌號碼ＤＴＷ－六五九號機車之龍頭鎖、車殼面版而著手竊盜
    之際，為警方據報在車牌號碼ＤＴＷ－六五九號機車旁查獲，始未得逞，並當場
    自其身上起出磨尖之螺絲起子及扳手各一支。
二、案經臺北市政府警察局萬華分局報告臺灣臺北地方法院檢察署檢察官偵查起訴。
    理  由
一、訊據被告乙○○於本院審理時矢口否認右揭犯行，辯稱：八十九年九月二十一日
    凌晨三時許其與妻子吵架，就到青年路河濱公園逛逛。同日晚間又與妻子爭吵，
    隔天凌晨就到康定路喝酒，經警查獲時係要去暗處方便，並非要竊取機車，若其
    確以螺絲起子扭轉被害人機車大鎖二十秒之久，該大鎖豈有未被損壞之理；且其
    曾要求警方採驗機車上是否有其指紋，若其有竊盜之犯行，何敢為此要求而自暴
    不法犯行之理。再者，經警查獲當日早上其擬至中和搭載工人呂建煌同往汀州路
    為商家拆除木板裝潢，扣案工具係施作木工之工具，如何可能用以行竊機車云云
    。惟查：
  (一)右揭事實，業據被害人甲○○、丙○○於警訊及偵審中指述及證人（即被害人甲○○之母）張林明蝦、查獲被告之警員陳偉傑於本院審理時證述綦詳。證人張林
    明蝦於本院調查時結證稱：八十九年九月二十一日上午六時許其聽到門外有摩托
    車聲音，就從門縫往外看，看見被告以螺絲起子轉動甲○○機車電門鎖，另名成
    年男子持不詳工具扭轉大鎖，伊將鐵門打開，他們還不肯走，其將手插腰，他們
    才騎如偵查卷照片所示之白色機車離去，伊站在路上看他們，他們還停車回頭看
    伊等語；被害人甲○○於本院調查時指稱：伊親眼看見在庭之被告拿螺絲起子在
    其住處門口轉機車大鎖，另名成年男子坐在白色機車上，其打電話報警後出來，
    他們已離開，其與警員到附近找，看見被告在後面巷子站在丙○○紅色機車旁，
    被告自己的機車停在南邊且插著鑰匙，看見伊與警員就往北邊反方向走，其母親
    張林明蝦在現場當場指認係被告等語；證人陳偉傑於本院審理時結證稱：其據報
    到甲○○住處，甲○○說竊車之人已離開，其與甲○○轉到一七八巷，先看到被
    告之機車停在一七八巷入口處，車子離臺北市○○路一七八巷五十二號樓梯口約
    五、六公尺，被告發現其與甲○○走來隨即從樓梯口走出來，往他機車的反方向
    快步離去，被告在樓梯口入口處，旁邊有一輛紅色機車，其看到被告時被告剛起
    身要走等語，由此足徵被告與另名成年男子二次竊取被害人甲○○上開機車而未
    得手之情形，不但先後為證人張林明蝦及被害人甲○○親眼目擊，且證人張林明
    蝦自發現被告及另名成年男子竊車，至其等騎乘機車離去之時間並不短暫，已足
    令證人張林明蝦看清並記住被告之面貌、特徵，而證人張林明蝦及被害人甲○○
    於被告經警逮捕時立即當場指認被告係竊車之人，且被害人甲○○當場向警員陳
    偉傑描述所見另名成年男子乘坐把風之機車廠牌、顏色、汽缸容量等，所述與被
    告所有之機車完全相符，此據證人陳偉傑結證甚詳，復有ＧＩＷ－一五一號機車
    照片二幀及車籍作業系統－查詢認可資料一件在卷可稽，是以證人及被害人既在
    目擊被告竊車後短時間內，記憶最為清晰時，即對被告及所騎乘之機車加以指認
    ，是其等上開陳述應堪採信。
  (二)次查，被告機車停放於上址一七八巷巷口，其自上址樓梯口走出時即往其機車反
    方向快步離去之事實，為被告所不否認，則倘被告確實係在尋找暗處小解，而未
    為任何違法犯行，何以見有人走來即心虛往自己機車之反方向快步離去，而棄鑰
    匙尚插於電門上之機車不顧？再者，被告辯稱其未注意到紅色機車，其要去巷口
    小解云云，然而被害人甲○○與證人陳偉傑發現被告時，被告係在上址樓梯口被
    害人丙○○上開紅色機車旁，當時該部機車龍頭鎖已被破壞，車殼面板被撬開，
    則被告既在該部機車旁，機車損壞情形明顯，被告焉有未注意到此機車之理？是
    其所辯顯係刻意避就之詞。且被告既要去巷口小解，又何須將其機車停放於巷口
    ，走入巷中住宅樓梯口，再走出樓梯口往其機車反方向之巷內離去？所辯顯然互
    相矛盾。
  (三)第查，被告於警訊時自承其於八十九年九月二十一日上午曾騎乘ＧＩＷ－一五一
    號機車至臺北市○○路一六八巷四十九弄五號一樓前，停車坐於機車上抽煙、吃
    檳榔，翌日（即二十二日）上午五時三十分許又騎乘上開機車至同址抽煙、吃檳
    榔等語（參見偵查卷第五頁反面），足見被告確實於八十九年九月二十一日、二
    十二日上午二度前往被害人甲○○住處，益見證人張林明蝦及被害人甲○○之指
    認非虛；又經警詢之被告「何以老是大清早徘徊於前址？」，被告則無法提出合
    理解釋，並稱其與上址並無地緣關係等語（參見偵查卷第六頁反面），則被告既
    居住於臺北縣蘆洲市，與被害人之住處相距甚遠，卻無端連續二日於清晨特意遠
    到而來至被害人住處前僅為抽煙、吃檳榔，顯與常情不符。
  (三)末查，證人呂建煌於本院審理時結證稱：其與被告係做裝潢木工，八十九年九月
    十九日、二十日有工作，二十一日休息，二十二日等被告通知去臺北工作，工作
    之時間及地點均待被告通知，未事先約定，通常工作係騎自己的機車到工作地點
  等語。則縱使被告當日確有裝潢工作，亦無礙於其在工作之前趁機行竊，況被告
    於八十九年九月二十一日並無預定工作，且同月二十二日之工作復未與證人呂建
    煌約定工作時間，顯然其等當日之工作並無特定時間限制，更與被告之竊盜行為
    不相衝突，且證人呂建煌又係自行騎機車前往工作地點，並不須被告前去證人住
    處接送，是被告辯稱當日有裝潢工作，其擬至中和接證人呂建煌，不可能竊盜云
    云，委無足採。又扣案磨尖之螺絲起子及扳手各一支，據證人呂建煌陳稱雖係裝
    潢工作需用之工具，然而螺絲起子及扳手乃由金屬製成，質地堅硬，原有多種用
    途，用於破壞車鎖竊車亦不無可能，焉有供裝潢木工使用之螺絲起子及扳手即不
    可能用於竊取機車之理，是被告辯稱扣案工具係施作木工之工具，不可能用以行
    竊機車云云，自不足採。另被告辯稱其經警查獲時曾要求警員採驗指紋云云，然
    據證人陳偉傑結證稱被告自逮捕至作完筆錄均未曾要求採指紋等語，是被告所辯
    難以憑信。此外復有磨尖之螺絲起子及扳手各一支扣案可資佐證，綜右所述，被
    告以上開情詞置辯，不足採信。本件事證已明，被告犯行堪以認定，應依法論科
    。
二、查螺絲起子及扳手均係由金屬製成，質地堅硬，足以對人之身體、生命安全構成
    威脅，可供兇器使用；又被告雖已竊著手盜行為之實施，惟未生竊得財物之結果
    ，其犯罪尚屬未遂，是核被告所為，係犯刑法第三百二十一條第二項、第一項第
    三款之攜帶兇器竊盜未遂罪，爰依刑法第二十六條前段規定，按既遂犯之刑度減
    輕其刑。又八十九年九月二十一日上午六時許及同月二十二日上午五時三十分許
    ，被告與真實姓名年籍不詳之成年男子竊取被害人甲○○所有車牌號碼ＢＤＨ－
    八九九號機車未遂之犯行，由被告著手施行竊盜犯行，另名成年男子以不詳工具
    開鎖或把風，其二人間有犯意聯絡及行為分擔，為共同正犯。又被告先後多次犯
    行，時間緊接，觸犯構成要件相同之罪名，顯係基於概括犯意而為之，為連續犯
    ，依刑法第五十六條規定，以一罪論，並加重其刑，先加後減之。又起訴之事實
    雖未敘及被告於八十九年九月二十一日上午六時許竊盜未遂之犯行，惟此部份之
    事實與公訴人起訴之犯罪事實既具有連續犯之裁判上一罪關係，應為起訴效力所
    及，本院自應併予審究，附此敘明。爰審酌被告犯後仍飾詞圖卸，毫無悔意，犯
    罪之動機、目的、手段及被害人之損害等一切情狀，量處如主文所示之刑，並諭
    知易科罰金之折算標準，以示懲儆。扣案如附表編號一、二所示供被告竊盜所用
    之螺絲起子及扳手各一支，為被告所有，業據其供明在卷，爰依刑法第三十八條
    第一項第二款規定宣告沒收。至扣案如附表編號三至編號九所示之工具，雖係被
    告所有，然乏證據證明係供右揭竊盜犯罪所用之物；如事實欄所述之一字螺絲起
    子一支並未扣案，雖係供被告竊盜犯罪所用之物，然乏證據證明係被告所有者，
    亦均非違禁物，爰不為沒收之諭知。按被告犯罪後，刑法第四十一條業於九十年
    一月四日修正，同年月十日經總統公布施行，該條第一項規定：「犯最重本刑為
    五年以下有期徒刑以下之罪，而受六個月以下有期徒刑或拘役之宣告，因身體、
    教育、職業、家庭之關係或其他正當事由，執行顯有困難者，得以一元以上三元
    以下折算一日，易科罰金。但確因不執行所宣告之刑，難收矯正之效，或難以維
    持法秩序者，不在此限。」比較新舊法之結果，舊法並無更有利於被告，依刑法
    第二條第一項前段規定，應適用裁判時之新法，併此敘明。
三、至被告聲請本院將扣案之螺絲起子比對能否插入被害人甲○○上開機車大鎖，惟
    查比對結果如螺絲起子可插入機車大鎖，或能證明螺絲起子可能足為竊車之工具
    ；而倘螺絲起子無法插入機車大鎖，則益增竊盜未遂之可能性，是被告聲請調查
    上開事項，與起訴構成要件事實並無必要之關連性，不足影響犯罪事實之認定，
    且本院參酌卷內所有客觀事證，依上述理由已足為被告上開犯行之認定，從而無
    調查上開事項之必要，附此敘明。
據上論斷，應依刑事訴訟法第二百九十九條第一項前段，刑法第二十八條、第五十六
條、第二十六條前段、第三百二十一條第二項、第一項第三款、第二條第一項前段、
第四十一條第一項、第三十八條第一項第二款，罰金罰鍰提高標準條例第一條前段、
第二條，判決如主文。
    （下略）
刑法第三百二十一條第一項第三款、第二項：
犯竊盜罪而有左列情形之一者，處六月以上五年以下有期徒刑：
三攜帶兇器而犯之者。
前項之未遂罰之。


司法院資訊處製作；財團法人民間司法改革基金會備份。
